臺灣高等法院花蓮分院刑事判決
111年度原上訴字第2號
上  訴  人  
即  被  告  彭住仁


選任辯護人  林其鴻律師(法扶律師)
上列上訴人因違反廢棄物清理法案件，不服臺灣花蓮地方法院11
0年度原訴字第69號中華民國110年11月23日第一審判決（起訴案
號：臺灣花蓮地方檢察署110年度偵字第3469號），提起上訴，
本院判決如下：
    主  文
原判決撤銷。
彭住仁共同犯廢棄物清理法第四十六條第四款前段之罪，處有期
徒刑玖月。
　　犯罪事實
本院認定之犯罪事實與原審判決書之記載相同，茲引用之。
    理  由
一、本院審理範圍
㈠、刑事訴訟法(下稱刑訴法)第348條，於民國110年6月16日修正
    公布，並自同年月18日生效施行。該條第1項規定：「上訴
    得對於判決之一部為之。」同法第3項：「上訴得明示僅就
    判決之刑、沒收或保安處分一部為之。」本案係於110年9月
    17日繫屬原審，自有上開規定之適用。
㈡、本案檢察官起訴被告違反廢棄物清理法(下稱廢清法)第46條
　  第4款前段非法清除、貯存廢棄物罪嫌，被告於原審坦承犯
    罪，經原審改以簡式審判程序，判決被告違反廢清法第46條
    第4款前段之非法清理廢棄物罪，處有期徒刑1年4月。被告
    不服，就原審量刑及未適用刑法第59條部分提起上訴，不包
    括犯罪事實及沒收(本院卷第74、116頁)，依刑訴法第348條
    第1、3項規定，本院自應受其上訴範圍之拘束，應以原審認
    定之犯罪事實，作為量刑妥適性之判斷基礎，合先敘明。
二、犯罪證據
　　被告於本院坦承犯罪，對原審犯罪事實之認定及論罪科處之
    法條適用均不爭執(本院卷第75頁)，從而，本案認定被告犯
    罪之證據，除補充被告於本院之自白、行政院環境保護署10
    1年8月8日環署廢字第1010062793號函(本院卷第45頁)及本
    院110年度原上訴字第17號刑事判決(本院卷第87頁至第94頁
    )外，其餘均引用原判決書所記載之證據。
三、原審以被告堆置之廢棄物種類雖不若有毒廢氣物，然占用面
    積非小，且所棄置之廢棄物種類非僅單一，又具有相當體積
    ，為數不少。被告甫因違反廢清法案件經判決在案，又為本
    案同質性犯罪，更顯不該，故認無刑法第59條酌減刑度規定
    之適用，固非無見。惟按：
㈠、刑法第59條所謂「犯罪之情狀」，與同法第57條規定科刑時
    應審酌之一切情狀，並非有截然不同之領域，於裁判上酌減
    其刑時，仍得就包括同法第57條所列舉事項之犯罪一切情狀
    ，依其程度予以全盤考量，審酌其犯罪有無特殊之原因與環
    境，在客觀上足以引起一般同情，以及宣告法定（或依法減
    輕後）最低刑度，是否猶嫌過重等可憫恕之事由，以為判斷
    （最高法院107年度台上字第4016號、106年度台上字第263
    號刑事判決意旨參照）。
㈡、被告供稱：我從事拆除房子約10年，我與4個小孩一起做。我
    前案是將營建廢棄物放在別人土地上，所以，本案我知道這
    樣做違法，但因為花蓮只有一家○○環保公司可以處理營建廢
    棄物，木頭、家俱等物(不含磚塊、混凝土等石材)的清運費
    用是1公斤8元，1噸8千元，石材類則是1車3噸半算2千5。因
    ○○環保公司的車是17噸，所以拆下的營建廢棄物會找地方暫
    放，等處理完畢再找○○環保公司來處理。本案廢棄物是我拆
    除○○縣○○市○○○街00巷00○00號的房子所生，因沒地方放，所
    以暫放在○○縣○○鄉○○段00○0地號查獲地(下稱查獲地)，我有
    將廢棄物先分類好，之後會再請○○環保公司來清運等語。
㈢、經查：
　⒈訊據證人即共同被告魏瑞良於偵查證稱：我於110年6月初經
    過被告於上開○○○街的工地，詢問被告能否將木板等物給我
    蓋工寮，被告問我有無空地可堆置磚瓦、水泥等廢棄物，他
    之後會請環保公司來清運，我跟被告說○○○街工地旁有塊空
    地可暫放，被告就請我於110年6月10日左右，陸續將本案廢
    棄物運到查獲地堆置，我有分類堆置。本案110年6月27日被
    查獲後，已於110年6月29日請○○環保公司清運完畢等語(警
    卷第11頁，臺灣花蓮地方檢察署110年度偵字第3469號卷《下
    稱偵卷》第52頁至第53頁)。參以警方查獲時，現場廢棄物大
    致依木材、混凝土塊、磚塊等分類堆放，有現場照片可參(
    警卷第93頁至第101頁，偵卷第79、83頁)。從現場分類情形
    ，確與被告所辯已與○○環保公司合作，木材、石材之清運價
    格不同等語相合。再從本案為警查獲後，○○環保公司受託派
    遣至現場清運之載運工具，乃屬較大型之貨車，且搭配重機
    械怪手進行清運，有清運過程照片及一般(事業)廢棄物委託
    清理隨車遞送聯單可參(警卷第65頁至第67頁、第71頁)，亦
    見被告所辯：○○環保公司的車比較大型，所以拆下來的東西
    會先找地方暫放等語，應非子虛。
　⒉又廢清法及其相關法規，尚無暫時堆置之相關規範，有行政
    院環境保護署101年8月8日環署廢字第1010062793號函可參(
    本院卷第45頁)。而被告及同案被告魏瑞良皆非合法之公民
    營廢棄物清除機構負責人或專責人員，查獲地也非花蓮縣合
    法堆置廢棄物之地，有花蓮縣環境保護局110年7月14日花環
    廢字第1100022685號函、110年8月23日花環廢字第11000272
    81號函可參(警卷第35頁，偵卷第43頁)。是以，被告非合法
    清除、堆放本案廢棄物於查獲地，已該當廢清法第46條第4
    款前段之非法清除、貯存廢棄物罪，應屬明悉。
　⒊綜合上情，審酌：
　　⑴被告從事拆屋業務，經營規模非大，因清運廢棄物之成本
      考量，未能隨拆隨運，有違環保法規，固有不該。惟環保
      意識抬頭，環保法規日趨嚴格、繁複，公民營廢棄物清除
      處理機構許可，類型非少，要件不一，取得並非容易。近
      年來因營建業景氣轉佳，全臺各地營建工程甚多，營建廢
      棄物之清除處理需求強勁。花蓮縣地處偏鄉，合法廢棄物
      清除處理業者非多，對轄內廢棄物清除處理之速度、量能
      及成本，非無影響。臺灣地區中小企業甚多，關於無毒事
      業廢棄物部分，主管機關未適時檢討營建事業廢棄物數量
      明顯上升，得清除處理之合法業者數量不多，相關營建事
      業規模不同，承受費用支出能力有別，各事業所產生之無
      毒事業廢棄物數量不一等情，訂定暫時堆置等規範，以緩
      和環保與經濟發展之衝突，致事業經營者屢屢陷於成本生
      計與違法觸紀之兩難掙扎，憑此國家機關規範之不完足，
      應可為有利被告之考量。
　　⑵被告於108年間因違反廢清法案件為警查獲，本案再犯行為
      模式、罪質相同之罪，固有不該。然從被告於本案中先行
      分類堆置之舉，不難窺知其從前案已習得違法性認知，試
      圖在成本計算與違反法律之間，努力取得折衷可行之方式
      ，犯罪情節較前案已有所修正，動機及客觀行為雖非可採
      ，然亦非惡質。
　　⑶參以，依原審認定之犯罪事實，本案廢棄物為一般營建事
      業廢棄物，並無毒性，被告清除、堆置本案廢棄物的時間
      為110年6月10日至同年月27日；而被告為警查獲後，隨即
      委託合法業者清運完畢，有清運照片可參(警卷第65頁至
      第69頁)。是從本案廢棄物之性質(無毒)、被告犯罪持續
      時間非長、已清運完畢等情，堪認被告本案犯行，應未造
      成環境不可逆之損害，衝擊應屬有限，違反義務之情節及
      所生損害尚非嚴重。
　　⑷被告所犯廢清法第46條第4款前段之罪，乃最輕法定本刑1
      年以上之重罪，經衡酌上情，本院認被告違反義務之情節
      輕微，容有情輕法重之情，行為顯可憫恕，認科以最低度
      刑仍嫌過重，爰依刑法第59條規定酌減其刑。則原審認被
      告無刑法第59條適用，容有未當，被告執以上訴，為有理
      由，故原判決應予撤銷。
四、爰以行為人之責任為基礎，審酌被告為節省成本，便宜行事
    ，率爾傾倒本案廢棄物予查獲地，對環境及查獲地經濟價值
    ，難認全無影響，亦可能導致查獲地所有人防範他人亂倒廢
    棄物之成本提高，應值非難。惟念其犯後坦承犯行，案發後
    迅速回復查獲地原狀，所生損害已有所彌補，態度良好。本
    案廢棄物無毒性，對環境衝擊非若有毒廢棄物為鉅，堆置時
    間非長，情節尚非嚴重。兼衡其於原審所述之智識程度及生
    活經濟狀況(高職畢業，已婚，有4名成年子女，月收入3萬
    元至5萬元，需扶養在養護中心之母親，現從事雜工等，原
    審卷第142頁)，暨其提出之診斷證明書及檢驗報告(原審卷
    第153頁，本院卷第129頁至第133頁)等一切情況，應以量處
    主文第2項所示之刑為適當。
據上論結，應依刑事訴訟法第369條第1項前段、第373條、第364
條、第348條第1項、第3項、第299條第1項前段，判決如主文。
本案經檢察官曹智恒提起公訴，檢察官施慶堂到庭執行職務。
中　　華　　民　　國　　111 　年　　3 　　月　　31　　日
                  刑事庭審判長法  官  林信旭
                              法  官  劉雪惠
                              法  官  廖曉萍
以上正本證明與原本無異。
如不服本判決，應於收受送達後20日內向本院提出上訴書狀，其
未敘述理由者，並得於提起上訴狀後20日內向本院補提理由書（
均須按他造當事人之人數附繕本）「切勿逕送上級法院」。
告訴人或被害人如對於本判決不服者，應具備理由請求檢察官上
訴，其上訴期間之計算係以檢察官收受判決正本之日期為準。
中　　華　　民　　國　　111 　年　　3 　　月　　31　　日
                              書記官  廖子絜
附錄本案論罪科刑法條全文：
廢棄物清理法第46條
有下列情形之一者，處1年以上5年以下有期徒刑，得併科新臺幣
1千5百萬元以下罰金：
一、任意棄置有害事業廢棄物。
二、事業負責人或相關人員未依本法規定之方式貯存、清除、處
    理或再利用廢棄物，致污染環境。
三、未經主管機關許可，提供土地回填、堆置廢棄物。
四、未依第41條第1項規定領有廢棄物清除、處理許可文件，從
    事廢棄物貯存、清除、處理，或未依廢棄物清除、處理許可
    文件內容貯存、清除、處理廢棄物。
五、執行機關之人員委託未取得許可文件之業者，清除、處理一
    般廢棄物者；或明知受託人非法清除、處理而仍委託。
六、公民營廢棄物處理機構負責人或相關人員、或執行機關之人
    員未處理廢棄物，開具虛偽證明。